【裁判字號】    97,易,9
【裁判日期】    970715
【裁判案由】    竊盜
【裁判全文】
臺灣臺東地方法院刑事判決                 97年度易字第9號
公  訴  人  臺灣臺東地方法院檢察署檢察官
被      告  己○○
            庚○○
            甲○○
                      8
上列被告等因竊盜案件，經檢察官聲請簡易判決處刑（95年度偵
字第2887號），本院臺東簡易庭受理後（96年度東簡字第420號
），認不宜逕以簡易判決處刑，簽移本院改依通常程序審理，判
決如下：
    主  文
己○○共同竊盜，累犯，處有期徒刑陸月，如易科罰金，以新臺
幣壹仟元折算壹日；減為有期徒刑月，如易科罰金，以新臺幣
壹仟元折算壹日。
庚○○、甲○○均無罪。
    事  實
一、己○○前因違反畜牧法案件，經臺灣屏東地方法院於民國92
    年10月20日以92年度易字第562號判處有期徒刑6月確定，於
    同年12月8日易科罰金執行完畢，詎猶不知警惕，竟與丙○○、乙○○、薛光明、陳忠霖、詹正昌（丙○○等5人由檢
    察官另行起訴）共同基於意圖為自已不法所有之犯意聯絡，
    由丙○○、薛光明、己○○及乙○○先行謀議，欲藉許哲
    僱請渠等就坐落臺東縣臺東市○○段385、385-1、387地號
    土地（下稱系爭土地）進行整地之際，竊運堆置在該土地上
    砂石至位在屏東縣東港鎮港口之堆置場，交由乙○○收購。
    謀定，丙○○、薛光明、乙○○、己○○即於95年8月29日
    先至系爭土地勘察現場，再由丙○○、薛光明、己○○及陳
    忠霖於同年9月2日至系爭土地，指示陳忠霖瞭解實際挖掘及
    載運砂石之地點後，於翌（3）日上午9時許，由陳忠霖在現
    場負責管理指揮，詹正昌駕駛E120型挖土機負責採挖及搬運
    砂石；己○○則轉介不知情之甲○○駕駛車牌號碼531-HB號
    聯結車，再經甲○○以電話轉介亦不知情之庚○○駕駛車牌
    號碼573-GU號聯結車，至系爭土地載運砂石。嗣庚○○駕駛
    車牌號碼573-GU號聯結車裝載約18立方米砂石運至系爭土地
    外面產業道路旁停等，欲俟甲○○所駕駛車牌號碼531-HB號
    聯結車完成裝載，由甲○○引領前往上揭堆置場之際，為警
    據報於同日下午1時30分許，在系爭土地當場查獲，始查知
    上情。
三、案經臺東縣警察局臺東分局報告臺灣臺東地方法院檢察署檢
    察官偵查起訴。
    理  由
壹、程序部分：
    按被告以外之人於審判外之陳述，雖不符刑事訴訟法第159
    條之1至第159條之4之規定，而經當事人於審判程序同意作
    為證據，法院審酌該言詞陳述或書面陳述作成時之情況，認
    為適當者，亦得為證據。當事人、代理人或辯護人於法院調
    查證據時，知有第159條第1項不得為證據之情形，而未於言
    詞辯論終結前聲明異議者，視為有前項之同意，刑事訴訟法
    第159條之5定有明文。該條文之立法意旨在於傳聞證據未經
    當事人之反對詰問予以核實前，原則上先予排除，惟若當事
    人已放棄反對詰問權，於審判程序中表明同意該等傳聞證據
    可作為證據，或於言詞辯論終結前未聲明異議，基於尊重當
    事人對傳聞證據之處分權，及證據資料愈豐富，愈有助於真
    實發見之理念，且強化言詞辯論主義，使訴訟程序得以順暢
    進行，上開傳聞證據亦均具有證據能力。經查，本判決下列
    所引用之各該被告以外之人於審判外之言詞或書面陳述，固
    均屬傳聞證據，惟被告等於本院準備程序及審理中，就該等
    證據方法之證據能力均表示沒有意見，並同意作為本案證據
    使用（見本院卷第47頁），迄至本案言詞辯論終結前，亦未
    聲明異議，本院審酌上開證據資料製作時之情況，尚無違法
    不當取證及證據證明力明顯過低之瑕疵，認為以之作為證據
    均屬適當，揆諸前開規定與說明，自均有證據能力，而得採
    為認定被告等犯罪事實之依據。
貳、實體部分：
甲、有罪部分：
一、訊據被告己○○對於其與丙○○、薛光明、乙○○於95年8
    月29日至系爭土地即臺東縣臺東市○○段385、385-1及387
    地號土地進行勘察；復與丙○○、薛光明、陳忠霖於同年9
    月2日至系爭土地，指示陳忠霖實際挖掘及載運砂石之地點
    ；嗣於同年月3日上午9時許，由詹正昌駕駛E120型挖土機，
    甲○○與庚○○則分別駕駛車牌號碼531-HB、573-GU號聯結
    車，至系爭土地採運砂石，及為警查獲當時，庚○○所駕駛
    車牌號碼573-GU號聯結車已裝載約18立方米砂石載運至系爭
    土地附近道路旁停等，而甲○○所駕駛車牌號碼531-HB號聯
    結車則尚未裝載砂石等情，固不爭執（見本院卷第47及48頁
    ）。惟矢口否認有何竊盜犯行，辯稱：丙○○委託伊叫車，
    且表示係受地主委託進行整地，要載運已經堆置在系爭土地
    上之大石頭，伊心想如果地主有委託的話就不構成盜採，丙○○當時有拿地主的委託書及土地所有權狀影本給伊看，伊
    認為是合法的，遂予同意幫忙叫車，因此伊覺得不構成盜採
    ；伊曾前往臺東兩次，但不知砂石究係賣給何人，也不知是
    要借整地把砂石載走賣給乙○○，只知道要賣去屏東，但詳
    細地點並不清楚，伊告訴甲○○說系爭土地上有石頭要運走
    ，問甲○○要不要載，伊請甲○○直接向丙○○詢問價錢，
    並交代甲○○再多叫一部車，價錢由甲○○與丙○○自行去
    談云云（見本院卷第47及67頁背面）。惟查上開犯罪事實業
    據：
  (一)證人即被害人丁○○於警詢及偵查中證稱：系爭土地係伊向
    宏斌建設股份有限公司（下稱宏斌公司）負責人余松岳購買
    ，委由臺東的林信雄代書辨理買賣事宜，伊共付給余松岳新
    臺幣（下同）1千1百萬元左右，並接受該筆土地之銀行貸款
    約8百萬元，所以伊購買系爭土地之價金約1千9百萬元，均
    已付清；伊並未將系爭土地委託宏斌公司負責人余松岳為任
    何開發或處置行為，只有授權介紹土地買賣事宜，不能做其
    他處置，伊對於系爭土地遭他人違法開發整地，並經由許
    哲向臺東縣警察局臺東分局東興派出所報案等節，完全不知
    情，伊並沒有委託授權余松岳或許哲向警方報案，亦未授
    權許哲於95年9月3日在系爭土地挖掘土石並運送至東港或
    其他地區；伊未曾見過警方所提示內載委託宏斌公司代表人
    余松岳、許哲處理「東園勞工住宅社區」地號385、387等
    地號「土地上土石遭盜挖事宜」之委託書，該委託書上之簽
    章均非伊親自簽名蓋章，伊就許哲、丙○○涉嫌偽造文書
    部分，要依法提出告訴；系爭土地係伊向一位姓余的仲介人
    士買的，該土地是禾康事業股份有限公司（下稱禾康公司）
    所有，登記在伊名下，本來要做開發，後來就沒有動靜了，
    對此禾康公司董事長湯廷沐比較清楚等語（見警卷第第25至
    29頁、偵卷第99頁）；證人湯廷沐於偵查時亦具結證述：系
    爭土地確係禾康公司於93年初買受，登記在丁○○名下，並
    未委由任何人處理或開發，開發案純粹是禾康公司自己進行
    ，伊不認識許哲，從未與許哲等人接觸、處理土地糾紛
    或相關土地開發事宜，亦未曾授權如警卷第35頁所附委託書
    上記載余松岳之人或許哲處理土地的問題等語綦詳（見偵
    卷第99頁及背面）。並經證人余松岳於本院簡易庭訊問時結
    證：伊沒有同意任何人將系爭土地上的砂石挖起帶走，亦未
    同意任何人將系爭土地的砂石盜挖出售，目前現場仍未回填
    ，盜挖的坑洞還在；卷附日期為95年4月26日之委託書不是
    伊寫的，且許哲與丁○○應該是沒有碰過面，所以伊不知
    為何會有許哲、丁○○自己簽的委任書，伊也沒有給許
    哲那張委任書等語明確（見偵卷第125頁、本院96年度東簡
    字第420號卷第29及30頁）。
  (二)證人陳忠霖於警詢及檢察官訊問時證述：警方於95年9月3日
    下午2時許在系爭土地查獲涉嫌違反土石採取法案時，伊負
    責在現場看其他工作人員整地，伊是經由許哲僱用至系爭
    土地上管理整地工作；伊於95年9月3日上午8時許和詹正昌
    一起到達現場，挖土機是是許哲所僱用的；警方所查獲由
    庚○○駕駛車牌號碼573-GU號營業用聯結車上之土石係由系
    爭土地所採取之土石，但因伊沒有核對地籍圖，所以不知道
    是由何地號土地所採取；迄至警方查獲時，僅從系爭土地採
    取土石裝載至前揭573-GU營業用聯結車1部，挖土機每日之
    工資6千元，聯結車之工資伊不知道，伊不認識系爭土地登
    記所有權人丁○○；丙○○於95年9月3日凌晨介紹伊至臺東
    工作，當天伊跟開怪手的詹正昌一起到臺東，丙○○說工作
    完成，會把工錢給伊，包含伊及怪手工資，1天1萬元，伊之
    工錢1天5千元，詹正昌的工錢則還沒有談好，詹正昌是伊請
    去的等語（見警卷第6至9頁、偵卷第101及102頁）。
  (三)證人詹正昌於警詢及偵查中證稱：警方於95年9月3日下午1
    時40分許在系爭土地查獲本件盜採砂石案時，伊有在場，當
    時尚有庚○○駕駛拖車車頭573-GU、車身83MW，車上裝載有
    石頭，石頭數量大約和車斗平平，約7、8分滿的數量，另有
    看到一部拖板車與庚○○所駕拖板車擦身而過，也是要來裝
    載石頭的（經警方查證為甲○○所駕駛），後來警方就將渠
    等攔下盤查，現場有一個管理的人說要整地，經伊指證為陳
    忠霖，伊駕駛E120型、黃色挖土機，負責把地整平，並將堆
    置的石頭搬置於砂石車上載走，不清楚石頭要載去何處，是
    現場管理的陳忠霖指揮的，伊只照陳忠霖所說的項目工作；
    伊於95年9月2日晚上8、9時許接到陳忠霖以電話通知伊到臺
    東工作，負責駕駛挖土機，於95年9月3日凌晨1、2時許，伊
    駕駛箱型車去載陳忠霖，邊開邊休息於上午6時許抵達臺東
    ，嗣於同日上午9時許開始工作，迄警方查獲時，總共只裝
    載1輛聯結車；伊所駕駛之挖土機是伊所有，是陳忠霖以電
    話通知來臺東工作時，問伊挖土機在何處，伊告訴陳忠霖後
    ，陳忠霖叫拖板車載來的；伊係向陳忠霖領取薪水，每天工
    資5千元，並沒有說要作幾天，現場之人伊只認識陳忠霖；
    伊在現場負責開怪手、整地，如果砂石車有來，就把石頭放
    上車，伊開怪手已有15、16年，知道隨便挖取砂石或石頭是
    非法的，伊對現場的陳忠霖表示這樣是不可以的，陳忠霖講
    都是合法的，都有證件，陳忠霖有拿證件、資料，問伊要不
    要看，伊則表示不是專業，看不懂，所以沒有看；是陳忠霖
    叫伊將地面上的石頭堆上卡車，陳忠霖雖保證是合法的，但
    並沒有出示資料給伊看，第一台車裝滿時，車子剛離開，沒
    多久陳忠霖就跑來說不要裝了，第二部沒有裝，陳忠霖就說
    不要做了等語（見警卷第10及11頁、偵卷第87至89、100及
    101頁）。
  (四)證人即共同被告甲○○於警詢及偵查時證述：警方於95年9
    月3日下午1時40分許在系爭土地偵辦盜採砂石案時，伊有在
    場，當時伊駕駛車號531-HB聯結半拖車欲進入該地，是己○○請伊至該處載運砂石，有關運費方面是到場後在現場才談
    載運地點及運費，伊剛剛到場，還沒載運，當時還有庚○○
    等人在場，伊與庚○○是同業，一同至系爭土地載運砂石，
    是伊請庚○○駕駛573-GU聯結半拖車載運砂石；伊駕駛車號
    531-HB聯結車於95年9月3日至系爭土地載石頭，前面還有一
    台車，是伊以無線電叫來之同行綽號「大腸」即庚○○所駕
    駛之聯結車，伊對庚○○表示朋友（即己○○）介紹載石頭
    的工作給伊，問庚○○要不要去，當天伊原是空車，本來要
    去玉里，臨時被己○○叫到臺東載石頭，己○○有拿一張運
    輸單給伊，運輸單上有寫運輸地點、下貨地點，載的東西幾
    方，載什麼東西，有運輸單才可以請領錢，買主是乙○○，
    是乙○○拜託己○○叫車的；合法的砂石應該是要有採集許
    可證，如伊之前載運的砂石都會在溪底立公示牌，上面載明
    係由哪家公司承包，伊受己○○所託載運的這一件，並沒有
    採集許可證或看到立公示牌；除己○○外，伊尚認識乙○○
    ，就伊所知，己○○與乙○○是合夥人等語（見警卷第18至
    20頁、偵卷第83至85頁）。
  (五)證人即共同被告庚○○於警詢及偵查中證稱：警方於95年9
    月3日下午1時40分許在系爭土地查有關盜採砂石案時，伊已
    經駕駛車頭為573-GU號；拖車號碼為83MW號聯結車至系爭土
    地外面等另外一台車裝載石頭，因為是駕駛另一部車綽號「
    檳榔」之人即甲○○介紹伊去的，因此要等甲○○帶路才知
    要載去哪裡；現場是由詹正昌駕駛挖土機把石頭裝載到車上
    ，伊並不認識陳忠霖、己○○、薛光明或丙○○，只認識甲○○，其他人均不認識，案發當天是第一次見到面；伊載運
    石頭之工資為1立方公尺360元，伊所駕聯結車可載運大約18
    立方公尺，當時載了大約18立方公尺；伊於95年9月3日上午
    8、9時許在屏東縣東港鎮等甲○○後，一同前往臺東工地，
    約於下午l時許到達系爭土地，查獲當時伊載第一台在車上
    ，甲○○表示要載到屏東縣東港鎮港口的堆置場；現場管理
    人經伊指認是陳忠霖本人；伊知道搬運石頭或砂石要有合法
    的採集許可證才可以搬運，伊從事載運砂石工作，已3、4年
    ，因此知道要有合法證明才可以載運，但因為伊與甲○○是
    朋友，遂相信是合法的，但沒有看證明文件，伊也會怕載到
    非法的砂石或石頭，當時伊載運之石頭已經載到系爭土地外
    面之產業道路等語（見警卷第15至17頁、偵卷第86、87及90
    頁）。
  (六)證人乙○○於偵查中具結證稱：伊認識丙○○、甲○○、己○○等人，其他不認識，伊只聽過許哲的名字，都稱呼他
    「許董」，只見過一次面，另外還認識薛光明，都叫他「光
    明」（台語），莊琮德綽號「阿德」，因有口腔癌，經常戴
    口罩；警方於95年9月3日在系爭土地查獲盜取砂石案，這件
    事情伊從頭到尾非常瞭解，因為許哲寫一張地主的委託書給
    丙○○，丙○○外號「黑志」，丙○○請伊介紹上開土地本
    來的盜挖人翁水木，伊與丙○○、薛光明、己○○一起到臺
    東找翁水木未著，應該是翁水木避不見面，因為丙○○想要
    系爭土地上的石頭，伊對丙○○表示只要運得出來，伊就同
    意購買；前此許哲曾去報案，伊因而知悉系爭土地上的石
    頭都是翁水木盜挖的，丙○○對伊表示，如果翁水木沒有錢
    賠許哲的話，許哲就要跟翁水木一起盜挖，因為系爭土
    地面積兩甲多，還有很多地方沒有挖；警卷所附三張委託書
    雖未提及要將砂石載出，但伊不管這個，不是伊要拿砂石，
    而是丙○○要想辦法弄出來賣給伊；丙○○一定知道石頭是
    翁水木盜挖放在系爭土地上的，己○○曾與其等前往翁水木
    家，在車上應該有聽到，應該知情，薛光明也知道那些砂石
    是翁水木盜挖放在系爭土地上的，薛光明與丙○○是合夥關
    係，丙○○與薛光明要藉著委託書的名義要向翁水木求償，
    如果要不到，就跟翁水木一起挖，並載運砂石，翁水木在系
    爭土地上已經賺3、4千萬元的利潤，因為伊經常到臺東買砂
    石料，因此知道這件事情，甲○○是己○○請來的，彼此並
    不熟；伊認識莊琮德，綽號「阿德」，翁水木盜採的砂石，
    都叫莊琮德去挖，伊聽說很多人提起過，許哲去報案當天
    就是報莊琮德偷挖，但因為這件事，莊琮德已經沒有在系爭
    土地挖了等語（見偵卷第16及17頁）。
  (七)被告己○○於警詢及偵查中自承：警方於95年9月3日下午1
    時40分許在系爭土地偵辦盜採砂石案時，伊與丙○○、薛光
    明在車牌號碼9V-9080號自用小客車上，距離系爭土地約1公
    里處；伊於95年9月1日下午3時許以行動電話0000-000000撥
    打甲○○之行動電話，通知95年9月3日有人要僱用甲○○的
    卡車載運大石頭，是丙○○要伊通知卡車的，另一部由庚○○所駕駛之車頭號碼573-GU、拖車號碼83-MW號聯結車，是
    甲○○通知前來的，伊不認識庚○○，只認識丙○○、薛光
    明、甲○○，其他的人都不認識，此次載運大石案是由丙○○負責的；乙○○及綽號「黑志」（台語）的男子叫伊至臺
    東載砂石，載砂石的司機及車子都是伊調度的，綽號「黑志
    」的男子有到警局做筆錄，就是丙○○，是伊從屏東把丙○○載來臺東；伊不認識陳忠霖，前往臺東當天早上，丙○○
    與伊先至恆春找陳忠霖，丙○○交代陳忠霖，如果出事情，
    就說是受許哲僱用來臺東挖砂石，到臺東後，丙○○就把
    許哲的委託書交給陳忠霖，並交代一旦出事情就說是許
    哲委託陳忠霖來整地；本件最初是乙○○找伊，說臺東有砂
    石可以載，乙○○帶伊至現場看，約於95年8月29日，伊與
    乙○○、丙○○及薛光明就已經先到臺東看砂石，乙○○跟
    丙○○提議先把系爭土地上面已經放很多大石頭先移出來，
    再等對面還有五甲多的地要挖的時候，一起載走，因為原本
    放大石頭的地只有兩甲多，隔一條路，對面的五甲多也是渠
    等要載運的重點，乙○○與丙○○均曾對伊表示是有權狀的
    ，沒有違法，頂多罰金，並說罰金是渠等的事情，隔2、3天
    ，乙○○跟丙○○就說要載了，伊與薛光明、丙○○及陳忠
    霖於同年9月2日就先到臺東市○○段再看一次地點，因為帶
    陳忠霖來，是要讓陳忠霖知道怪手要挖及載運大石頭的地點
    ，伊之前並不認識陳忠霖，是丙○○找來的，薛光明則是渠
    等在談這些事情時均在場，應該是丙○○的合夥人；9月3日
    現場被查獲的2台砂石車，1台是甲○○的，另1台是甲○○
    之友人庚○○的，是因為乙○○與丙○○叫伊找車子，所以
    這2台車等於是伊找來的，伊先找甲○○調車，甲○○再去
    找庚○○，並沒有先談好價錢，因為伊與甲○○是非常好的
    朋友，甲○○還對伊表示這種工作跑一趟就不敢跑了，因為
    沒有看到合法的採集許可證，也沒有放哨，伊自己也覺得整
    個文件，只聽乙○○、丙○○口頭上說，似乎也很有問題，
    且整地時都沒有看到地主，也沒有看到許哲，跟常情不符
    ；詹正昌是丙○○叫陳忠霖帶過去的，怪手是於同年9月3日
    凌晨由陳忠霖、詹正昌用拖板車載到新園現場，伊與丙○○
    、薛光明於同日凌晨先一步到達新園現場，當日上午9時許
    才開始整理，甲○○與庚○○所駕駛之2台聯結車於下午到
    達系爭土地後，就將砂石上車，但只上1台警察就來了；莊
    琮德之綽號叫「阿德」，系爭土地原本就是莊琮德在挖，已
    經先挖10萬立方米，應該有好幾百車，只要看面積及挖的深
    度就知道莊琮德挖多少了，但因為「阿德」患有口腔癌，仗
    著這一點，認為檢察官及法官都不會將其收押，因此到處挖
    ，並到處當人頭，「阿德」主要是跟一個綽號叫「水木」（
    台語）的，臺東市豐原橋旁邊的砂石場就是「水木」開的；
    伊不認識莊琮德，但是見過1次面，於95年8月底，就是伊與
    乙○○、丙○○、薛光明至臺東新園勘查採運石頭的地點，
    見過莊琮德1次，那時有聽到丙○○對莊琮德表示丙○○跟
    翁水木是合夥盜採系爭土地的砂石，但莊琮德表示係受僱於
    翁水木，丙○○要請莊琮德的怪手幫忙採運，但莊琮德表示
    不願意；伊受丙○○之委託調拖板車搬運砂石至屏東縣東港
    作港口填土石；伊自91年間就開始從事砂石業的工作；95年
    8月29日下午2時許，在臺東市○○路○段413號當場聽到丙○○與莊琮德的對話，莊琮德說所有砂石都是翁水木在收，委
    託書及所有權狀是矇騙土地所有人及取締處理人員的文書；
    伊從頭到尾都沒有見過詹正昌，是拖板車把怪手載到臺東，
    伊才遇到，而陳忠霖要到臺東時，丙○○帶伊去找陳忠霖，
    有聽到丙○○跟陳忠霖講當天晚上怪手一定要到臺東，陳忠
    霖跟詹正昌把怪手運到臺東時，有跟丙○○聯絡至系爭土地
    現場會合，丙○○把地籍謄本、委託書交給陳忠霖，並叫陳
    忠霖簽名，並說如果有警察來，就說是受許哲委託整地，
    當天早上9時許，詹正昌就說不想做了，並表示不是說要整
    地嗎，怎麼要上卡車，因為丙○○跟詹正昌講要上卡車，詹
    正昌才有這個反應，詹正昌就說就做今天而已，因為如果是
    盜採的，怪手的價錢比較高，可是丙○○只給詹正昌6、7千
    元，是正常價錢，詹正昌應該是不想冒這個風險等語（見警
    卷第22至24頁；偵卷第11至13、23、24、26至28、116及117
    頁）。
  (八)此外並有丁○○與宏斌公司95年3月22日委託書、許哲95
    年8月29日委託書、許哲95年9月3日聲明書、宏斌公司95
    年3月22日授權書各1紙、保管條3紙、臺東縣臺東市○○段
    385、385-1及387地號土地登記第二類謄本各1份、現場照片
    23紙附卷可佐（見警卷第35至38、40至48及50至61頁）。
  (九)綜上事證，足資證明系爭土地實係禾康公司所買受，而登記
    在丁○○之名下，且禾康公司或丁○○自始至終未曾委託、
    授權余松岳或許哲就系爭土地為任何開發或處分行為，亦
    未同意渠等採運系爭土地上之砂石，被告己○○既自承曾與
    丙○○、薛光明及乙○○一同至臺東找翁水木洽談系爭土地
    上砂石採運事宜，衡情自當知悉該土地上之砂石均是翁水木
    所盜挖，並未經土地所有權人之同意，仍擅自採運，則其空
    言否認有何竊盜犯行，並執前詞置辯，自無足取。本件事證
    已臻明確，被告己○○上開犯行洵堪認定，應予依法論科。
二、按共同正犯之成立，祇須具有犯意之聯絡及行為之分擔，既
    不問犯罪動機起於何人，亦不必每一階段犯行，均須參與，
    若在合同意思範圍內，相互利用他人之行為，以達其犯罪之
    目的，且分擔犯罪行為之一部，即應對於全部所發生之結果
    共同負責；又共同正犯之意思聯絡，原不以數人間直接發生
    者為限，若有間接之聯絡者，亦包括在內，如甲分別邀約乙
    、丙犯罪，雖乙、丙間彼此並無直接之聯絡，亦無礙於其為
    共同正犯之成立；再如上所述，共同正犯犯意之聯絡並不限
    於事前有所謀議，即僅於行為當時有共同犯意之聯絡者，亦
    屬之，且其表示之方法，亦不以明示通謀為必要，即相互間
    有默示之合致，亦無不可，最高法院著有34年上字第862號
    判例、77年台上字第2135號判例及88年度臺上字第946號判
    決可參。準此，被告己○○與丙○○、乙○○、薛光明、陳
    忠霖及詹正昌間，就上揭竊盜犯行，有犯意聯絡及行為分擔
    ，應堪認定。次按刑法分則或刑法特別法中規定之結夥二人
    或三人以上之犯罪，應以在場共同實施或在場參與分擔實施
    犯罪之人為限，不包括同謀共同正犯在內，司法院大法官會
    議釋字第109號解釋「以自己共同犯罪之意思，事先同謀，
    而由其中一部分之人實施犯罪之行為者，均為共同正犯」之
    意旨，雖明示將「同謀共同正犯」與「實施共同正犯」併包
    括於刑法總則第28條之「正犯」之中，但此與規定於刑法分
    則或刑法特別法中之結夥犯罪，其態樣並非一致，最高法院
    76年台上字第7210號判例意旨復已揭示。本件為警查獲當時
    ，現場僅負責管理指揮之陳忠霖、挖土機司機詹正昌及與其
    等無犯意聯絡（詳後述）之聯結車司機即被告甲○○、庚○○，尚不足以證明有結夥三人以上竊盜之情形。又庚○○駕
    駛車牌號碼573-GU號聯結車已裝載約18立方米砂石載運至系
    爭土地外面產業道路旁停等，業據其供陳在卷，是其顯然可
    隨時駛離現場並將所採運之砂石置於自己實力支配之範圍內
    ，而達既遂之程度。
三、核被告己○○所為，係犯刑法第320條第1項之竊盜罪。被告
    己○○與丙○○、乙○○、薛光明、陳忠霖及詹正昌間，就
    上揭竊盜犯行，有犯意聯絡及行為分擔，均為共同正犯。被
    告己○○前因違反畜牧法案件，經臺灣屏東地方法院於92年
    10月20日以92年度易字第562號判處有期徒刑6月確定，於同
    年12月8日易科罰金執行完畢等情，有臺灣高等法院被告前
    案紀錄表1份附卷可按，其於上開有期徒刑執行完畢後，5年
    以內再故意犯本案有期徒刑以上之罪，應依刑法第47條第1
    項規定，論以累犯，並加重其刑。爰審酌被告己○○等人利
    用受人委託整地之機會，僱用挖土機及不知情之砂石車，竊
    取系爭土地上砂石計18立方公尺，數量非鉅，且均已傾倒回
    系爭土地，對系爭土地所有權人權利之侵害尚非重大，可責
    惡性亦屬輕微，其犯罪後雖飾詞圖卸，然經由其於警詢及偵
    查中之供述，使檢察機關得以順利查獲其他共犯，犯罪後態
    度尚可，並參酌檢察官於本院審理時請求從輕量刑等一切情
    狀，量處如主文所示之刑。被告己○○所犯上開竊盜罪，係
    發生於96年4月24日以前，合於減刑之條件，應依中華民國
    九十六年罪犯減刑條例第2條第1項第3款之規定，減其刑期
    二分之一，並諭知易科罰金之折算標準。
乙、無罪部分：
一、公訴意旨另以：己○○轉介被告甲○○駕駛車牌號碼531-HB
    號聯結車；再經被告甲○○以電話聯絡被告庚○○駕駛車牌
    號碼573-GU號聯結車，於95年9月3日至系爭土地載運砂石，
    嗣被告庚○○駕駛車牌號碼573-GU號聯結車裝載約18立方米
    砂石運至系爭土地外面產業道路旁停等，欲俟被告甲○○所
    駕駛車牌號碼531-HB號聯結車完成裝載，由被告甲○○引領
    前往屏東縣東港鎮港口堆置場之際，為警據報於同日下午1
    時30分許，在系爭土地當場查獲。因認被告甲○○、庚○○
    與己○○、丙○○、乙○○、薛光明、陳忠霖、詹正昌共同
    涉犯刑法第320條第1項之竊盜罪嫌云云。
二、按犯罪事實應依證據認定之，無證據不得認定犯罪事實；不
    能證明被告犯罪者，應諭知無罪之判決，刑事訴訟法第154
    條第2項、第301條第1項分別定有明文。次按認定不利於被
    告之事實，須依積極證據，苟積極證據不足為不利於被告事
    實之認定時，即應為有利於被告之認定，更不必有何有利之
    證據；犯罪事實之認定，應憑證據，如未能發現相當證據，
    或證據不足以證明，自不能以推測或擬制之方法，以為裁判
    基礎；又認定犯罪事實，所憑之證據，雖不以直接證據為限
    ，間接證據亦包括在內，然無論直接或間接證據，其為訴訟
    上之證明，須於通常一般之人均不致於有所懷疑，而得確信
    其為真實之程度者，始得據之為有罪之認定，倘其證明尚未
    達到此一程度，而有合理性懷疑之存在時，即無從為有罪之
    認定，最高法院30年上字第816號、40年台上字第86號、30
    年上字第1831號及76年台上字第4986號判例分別著有明文可
    資參照。再按共同正犯，須二人以上，對於犯罪，有意思聯
    絡及行為分擔，亦即其主觀上有為達特定犯罪之目的，相互
    間利用他方之行為遂行之意思，客觀上有分擔犯罪構成要件
    之行為，始足當之（最高法院76年度臺上字第7695號判決參
    照）。
三、本件公訴意旨認被告甲○○及庚○○均係涉犯刑法第320條
    第1項之竊盜罪嫌，所據者無非係共同被告己○○於警詢與
    偵查時所為證述，及被告甲○○、庚○○於警詢及偵查中之
    自白。訊據被告甲○○、庚○○均堅詞否認有何竊盜犯行，
    被告甲○○辯稱：伊感覺不對，才把車子停在旁邊，沒有裝
    砂石，伊要瞭解事情，因當天到達系爭土地時已經很晚了，
    所以庚○○到達的時候馬上被叫進去裝載砂石，因為庚○○
    是在伊的前面，當時伊憑藉以往職業上之經驗，覺得怪怪的
    ，才把車子停在旁邊，去瞭解情況，去看資料，被查獲當時
    伊所駕駛聯結車並沒有在現場，伊將車子停在離挖土機約有
    1公里處等語；被告庚○○則辯稱：案發當天伊與甲○○比
    較晚到，一到系爭土地就被叫進去裝載砂石，甲○○感覺怪
    怪的時候有對伊表示已經聯絡對方拿合法的證件過來給甲○○看，就在甲○○聯絡的時候，伊所駕駛之聯結車都已經裝
    載完成在旁邊等；伊對於事情的開頭並不知情，甲○○叫伊
    去的時候也對伊表示這是合法的，是警察來之後伊才知道這
    些事的等語。茲查：
  (一)被告甲○○、庚○○對於其等分別駕駛車牌號碼531-HB、57
    3-GU號聯結車至系爭土地採運砂石，及警方查獲當時，被告
    庚○○所駕駛車牌號碼573-GU號聯結車已裝載約18立方米砂
    石載運至系爭土地附近道路旁停等，而甲○○所駕駛車牌號
    碼531-HB號號聯結車則尚未裝載砂石等情，坦認不諱，核與
    證人即共同被告己○○證述情節相符，並有刑案現場照片23
    張（見警卷第50至61頁）在卷可按，此部分事實，堪信為真
    實。
  (二)按刑事訴訟法第156條第2項規定：被告或共犯之自白，不得
    作為有罪判決之唯一證據，仍應調查其他必要之證據，以察
    其是否與事實相符。立法旨意乃在防範被告或共犯自白之虛
    擬致與真實不符，故對自白在證據上之價值加以限制，明定
    須藉補強證據以擔保其真實性。所謂補強證據，係指除該自
    白本身之外，其他足以證明該自白之犯罪事實確具有相當程
    度真實性之證據而言，雖所補強者，非以事實之全部為必要
    ，但亦須因補強證據之質量，與自白之相互利用，足使犯罪
    事實獲得確信者，始足當之。共犯之自白，性質上仍屬被告
    之自白，縱先後所述內容一致，或經轉換為證人而具結陳述
    ，仍屬不利己之陳述範疇，究非自白以外之其他必要證據，
    自不足作為證明其所自白犯罪事實之補強證據（最高法院96
    年度臺上字第5251號判決參照）。查被告甲○○、庚○○於
    警詢及偵查中固均曾自白犯罪，然嗣於本院準備程序及審理
    時皆堅決否認有何竊盜犯行，被告甲○○辯稱：伊感覺不對
    ，才把車子停在旁邊，沒有裝砂石，伊要瞭解事情，因當天
    到達系爭土地時已經很晚了，所以庚○○到達的時候馬上被
    叫進去裝載砂石，因為庚○○是在伊的前面，當時伊憑藉以
    往職業上之經驗，覺得怪怪的，才把車子停在旁邊，去瞭解
    情況，去看資料，被查獲當時伊所駕駛聯結車並沒有在現場
    ，伊將車子停在離挖土機約有1公里處等語（見本院卷第68
    頁背面）；被告庚○○則辯稱：案發當天伊與甲○○比較晚
    到，一到系爭土地就被叫進去裝載砂石，甲○○感覺怪怪的
    時候有對伊表示已經聯絡對方拿合法的證件過來給甲○○看
    ，就在甲○○聯絡的時候，伊所駕駛之聯結車都已經裝載完
    成在旁邊等；伊對於事情的開頭並不知情，甲○○叫伊去的
    時候也對伊表示這是合法的，是警察來之後伊才知道這些事
    的等語（見本院卷第67頁背面及69頁）。從而被告甲○○、
    庚○○於警詢及偵查中所為自白，是否確與事實相符，已非
    無疑。
  3.又證人即共同被告己○○於偵查及本院審理時證稱：案發當
    日現場被查獲的2台砂石車，1台是甲○○的，另1台是甲○○之友人庚○○的，是因為乙○○與丙○○叫伊找車子，所
    以這2台車等於是伊找來的，伊先找甲○○調車，甲○○再
    去找庚○○，並沒有先談好價錢，因為伊與甲○○是非常好
    的朋友，甲○○還對伊表示這種工作跑一趟就不敢跑了，因
    為沒有看到合法的採集許可證，也沒有放哨，伊自己也覺得
    整個文件，只聽乙○○、丙○○口頭上說，似乎也很有問題
    ，且整地時都沒有看到地主，也沒有看到許哲，跟常情不
    符；甲○○還沒有進去載砂石的時候，有打電話給伊說這個
    可能違法，因為依據甲○○之前載運砂石之經驗知道要幫忙
    洗馬路，但本件並沒有這樣做，甲○○覺得好像是在當賊的
    ，所以就打電話給伊，伊就趕快聯絡丙○○要把資料拿給司
    機看，不然甲○○就不要載運了，所以甲○○才沒有進去裝
    載砂石，就在聯絡的過程中，已被警察查獲了，丙○○就說
    不要進去了，伊對丙○○表示伊朋友的車子一台3、4百萬元
    ，當初跟人家說好，在那邊載，如果警察來或開罰單地主會
    處理，現在警察來了，應該要進去處理，為何不進去處理，
    丙○○說要聯絡許哲，丙○○在車上有聯絡許哲，但許
    哲卻置之不理等語（見偵卷第12頁、本院卷第68頁背面及
    69頁）。足資證明被告甲○○雖係受被告己○○轉介至系爭
    土地載運砂石，然其於事前對於並未經系爭土地所有權人同
    意採運砂石乙節，並不知情，迨至現場仍未見合法的採集許
    可證，也沒有放哨，亦未派人清洗道路，查覺有異，因而未
    將所駕聯結車駛入系爭土地裝載砂石，旋並撥打電話予被告
    己○○，要求提供足以證明係合法採運之相關文件到場，否
    則即拒絕載運。準此以觀，被告甲○○與己○○、丙○○、
    乙○○、薛光明、陳忠霖、詹正昌間，就前揭竊盜犯行，應
    無犯意聯絡與行為分擔等情，洵堪認定。而被告庚○○既係
    被告甲○○於案發當日凌晨以電話聯絡至系爭土地載運砂石
    ，是其就本件所有資訊，均是透過被告甲○○之傳達，方能
    得知，是以被告庚○○主觀上所認知者，衡情當不致於超過
    被告甲○○所認知之事實，而被告甲○○與己○○等人間，
    就前揭竊盜犯行，既無犯意聯絡與行為分擔，已如前述，從
    而要難僅憑客觀上被告庚○○所駕駛前揭聯結車於案發當時
    已裝載完成乙節，率爾推論其與己○○等人間容有犯意之聯
    絡，並進而為行為之分擔。又被告庚○○於本件僅認識被告
    甲○○，其對於己○○、丙○○、乙○○、薛光明、陳忠霖
    、詹正昌等人，係全然陌生，自無可能於事前與渠等有何聯
    繫或謀議，況被告庚○○基於其對被告甲○○之信賴，相信
    係屬合法採運而至系爭土地載運砂石，祇因其先抵達現場，
    而在被告甲○○查覺有異並撥打電話予被告己○○，要求提
    供足以證明係合法採運之相關文件到場之過程中，其所駕駛
    聯結車已經完成裝載等情，亦業據共同被告甲○○及己○○
    供陳在卷，從而被告庚○○上開所辯，即非全然不可採信。
四、綜上所述，被告甲○○、庚○○與共同被告己○○等人間，
    就本件竊盜犯行，是否有犯意聯絡，本院認為均仍存有合理
    之懷疑，尚未到達確信其為真實之程度。此外，復查無其他
    積極證據足資認定被告甲○○及庚○○確有起訴書所載竊盜
    犯行，揆諸首揭法律規定與說明，既無足夠證據確信公訴意
    旨之指訴為真實，不能證明被告甲○○及庚○○犯有被訴之
    竊盜罪，本院自應為被告甲○○、庚○○無罪判決之諭知。
據上論斷，應依刑事訴訟法第452條、第299條第1項前段、第301
條第1項，刑法第28條、第320條第1項、第47條第1項、第41條第
1項前段、，中華民國九十六年罪犯減刑條例第2條第1項第3款、
第7條，刑法施行法第1條之1第1項、第2項前段，判決如主文。
本案經檢察官戊○到庭執行職務。
中    華    民    國    97    年    7     月    15    日
                  刑事第二庭  審判長法  官  李水源
                                    法  官  盧亨龍
                                    法  官  康文毅
以上正本證明與原本無異。
如不服本判決應於收受本判決後10日內向本院提出上訴書狀；上
訴書狀應敘述具體理由。未敘述上訴理由者，應於上訴期間屆滿
後20日內向本院補提理由書狀（均須按他造當事人之人數附繕本
）。「切勿逕送上級法院」。
告訴人或被害人對於本判決如有不服，請書具不服之理由狀，請
求檢察官上訴者，其上訴期間之計算係以檢察官收受判決正本之
日期為準。
中    華    民    國    97    年    7     月    15    日
                                    書記官  林傳坤
附錄本案論罪科刑法條全文：
中華民國刑法第320條（普通竊盜罪、竊佔罪）
意圖為自己或第三人不法之所有，而竊取他人之動產者，為竊盜
罪，處5年以下有期徒刑、拘役或5百元以下罰金。
意圖為自己或第三人不法之利益，而竊佔他人之不動產者，依前
項之規定處斷。
前二項之未遂犯罰之。


司法院資訊處製作；財團法人民間司法改革基金會備份。
